臺灣板橋地方法院刑事判決　　　　　　　95年度易字第2356號
公　訴　人　臺灣板橋地方法院檢察署檢察官
被　　　告　丙○○
上列被告因業務侵占等案件，經檢察官提起公訴（95年度偵緝字
第2695號），本院判決如下：
    主  文
丙○○連續意圖為自己不法之所有，而侵占對於業務上所持有之
物，處有期徒刑柒月。緩刑年。
    事  實
一、丙○○於民國（下同）94年2 月23日至95年1 月10日間，受
    僱於波格有限公司（下稱波格公司），擔任該公司設於臺中
    市衣蝶百貨公司「MISS SIXTY」成衣專櫃之銷售員，平日以
    銷售成衣及收取貨款為業務，且須將其銷售記錄登載於營業
    日報表上，詎意圖為自己不法所有，並基於業務侵占之概括
    犯意，連續多次利用銷售該專櫃成衣商品之機會，將其業務
    上所持有之衣褲暨飾品等商品總計226 件（價值合計新臺幣
    51 1,468元），予以侵占入己（起訴書誤載為「將銷售成衣
    之貨款侵占入己」云云），復於上述期間內，為隱匿其侵吞
    上開商品之行為，明知其所侵吞之該等商品並未實際銷售，
    仍基於行使業務上登載不實文書之概括犯意，連續多次將該
    等商品已銷售之不實事項，登載於其業務上作成之營業日報
    表內，進而將該等營業日報表第1 聯送交波格公司備查，而
    行使業務上登載不實之文書，足以生損害於波格公司（起訴
    書僅略載為「以以少報多之方式為不實之登載」等語）。嗣
    於94年12月底，波格有限公司人員盤查貨物之際，發現丙○
    ○所負責之上開專櫃內貨物短少嚴重，再經比對丙○○所登
    載之當月份營業日報表及臺中衣蝶百貨公司之售貨記錄，始
    查悉上情。
二、案經波格公司代表人乙○訴請臺灣板橋地方法院檢察署檢察
    官偵查起訴。
    理  由
一、訊據被告丙○○對於上揭行使業務上登載不實文書之犯行，
    固坦承不諱，惟矢口否認有何業務侵占犯行，辯稱：伊當時
    係聘僱工讀生看管上開專櫃櫃台，伊大多數時間均未在該專
    櫃內，且從未自行清點專櫃內商品數量，亦不知悉為何商品
    短少云云。經查：上揭被告行使業務上登載不實文書之犯罪
    事實，業據告訴人波格公司代表人乙○暨告訴代理人即該公
    司承辦人員甲○○指訴明確，並有波格公司銷貨單影本1 份
    、被告簽立之切結書影本1 紙、臺中衣蝶百貨公司專櫃銷售
    明細表1 份、營業日報表影本1 份附卷可稽，堪信被告就此
    部分之自白確與事實相符；次上揭被告業務侵占之犯罪事實
    ，業據告訴人波格公司代表人乙○暨告訴代理人即該公司承
    辦人員甲○○指訴明確，並有波格公司銷貨單影本1 份、被
    告簽立之切結書影本1 紙、臺中衣蝶百貨公司專櫃銷售明細
    表1 份、營業日報表影本1 份附卷可稽，且被告最初接手上
    開專櫃之際，確有與其前手交接清楚一節，業據其供明在卷
    （參見本院96年1 月9 日準備程序筆錄第2 頁），而該專櫃
    商品嗣後的確發生成衣商品數量嚴重短缺之情形，復據告訴
    人波格公司代表人乙○暨告訴代理人甲○○指陳明確，被告
    對此部分事實亦不否認，詎被告竟仍聲稱其任職上開專櫃長
    達近1 年之期間內，對於該專櫃成衣商品嚴重短缺之情形渾
    然不知，足徵其此部分辯解，明顯違背一般事理與社會生活
    經驗法則，再參諸被告迄本案審理終結時止，仍無法提出其
    所謂「工讀生」之任何蛛絲馬跡或線索以供本院追查或調查
    ，益見其空言否認此部分犯行，純屬事後圖卸推託之詞，要
    無足採，據此，本院自堪認定告訴人波格公司代表人暨告訴
    代理人所指訴之情節，悉與事實相符，並採擇彼等之指訴作
    為認定本案此部分犯罪事實之基礎；至起訴書犯罪事實欄內
    雖記載被告所侵占之標的，係其銷售上開成衣商品之貨款云
    云，惟本件告訴人波格公司之原告訴意旨，係指訴被告侵占
    上開成衣商品等語（參見臺灣板橋地方法院檢察署95年度他
    字第2241號偵查卷第1 頁），本院遍觀本案全部卷證，亦無
    被告確有出售該等成衣商品或侵占該等成衣商品銷售款項之
    積極事證，因認原起訴書就此部分之記載，容有誤會，爰在
    公訴事實同一之範圍內，逕予補充更正之，附此敘明。綜上
    所述，本案事證已臻明確，被告犯行洵堪認定。
二、查被告行為後，刑法業於94年2 月2 日修正公布，並自95年
    7 月1 日起生效施行，其第2 條第1 項規定行為後法律有變
    更者，適用行為時之法律，但行為後之法律有利於行為人者
    ，是針對刑法修正變更之部分，自應就有利或不利於被告之
    一切相關情狀，綜理全部結果而為比較，以定其應適用之法
    律，且一經定其應適用之法律後，即需整體適用之，除法有
    明文外，不得任意割裂適用；次本院綜理被告所涉上揭犯行
    之一切相關情形，認倘適用行為時即修正前刑法之相關規定
    處斷，對其較為有利，是依刑法第2 條第1 項前段規定，自
    應適用修正前刑法規定處斷（本件涉及刑法修正之法律變更
    部分，乃第56條之連續犯、第55條後段之牽連犯、第33條第
    5 款暨施行法第1 之1 條之罰金刑高低額、第74條之緩刑等
    事項，而修正後刑法業已刪除連續犯及牽連犯之規定，倘遇
    有此情形，即須併合處罰，且修正後刑法之法定罰金刑最低
    額，亦較諸修正前刑法為高─最高額相同，至修正後刑法之
    緩刑規定，於本件被告之情形，則不生明顯有利或不利之情
    形，據此，自堪定其應適用之法律為修正前刑法，且須整體
    適用修正前之刑法）。核被告所為，係犯刑法第336 條第2
    項之業務侵占罪及同法第216 條、第215 條之行使業務上登
    載不實文書罪；其先後多次業務侵占及行使業務上登載不實
    文書犯行，均時間緊接，犯罪構成要件相同，所犯罪名又屬
    同一，顯係基於概括犯意反覆而為，均為連續犯，應分別依
    修正前刑法第56條規定論以一罪並加重其刑；至其所犯上開
    2 罪間，具有方法結果關係，為牽連犯，應依修正前刑法第
    55條後段規定從一重之業務侵占罪處斷。爰審酌被告恣意侵
    占其業務上所持有之商品，且藉由行使業務上登載不實文書
    以掩飾業務侵占犯行，非但使被害人無端蒙受諸多損失及不
    便，亦破壞正常商業秩序與交易安全，此外，復參酌其犯罪
    之動機、目的、手段、所生危害、犯罪後於本院準備程序中
    及審理時尚知坦承犯行之態度、犯罪後業已與告訴人公司達
    成和解（業經告訴代理人甲○○於本院審理時到庭陳明在卷
    ，並有協議書影本1 紙在卷足憑）等一切情狀，量處如主文
    所示之刑，以資懲儆。末查被告前未曾受有期徒刑之宣告，
    有臺灣高等法院被告前案紀錄表1 份附卷可稽，其因一時失
    慮，致罹刑典，經此偵、審暨科刑教訓，當知所警惕，信無
    再犯之虞，本院因認以暫不執行其刑為當，爰依修正前刑法
    第74條第1 款規定（此部分須整體適用修正前刑法之規定，
    詳如上揭說明），併予宣告緩刑3 年，用啟自新。
據上論斷，應依刑事訴訟法第299 條第1 項前段，刑法第2 條第
1 項前段、第336 條第2 項、第216 條、第215 條、（修正前）
第56條、（修正前）第55條後段、（修正前）第74條第1 款，罰
金罰鍰提高標準條例第1 條前段，判決如主文。
本案經檢察官黃仙宜到庭執行職務。
中　　華　　民　　國　　96　　年　　2 　　月　　6 　　日
                  刑事第八庭  審判長法  官  王屏夏
                                    法  官  彭全曄
                                    法  官  王偉光
上列正本證明與原本無異。
如不服本判決，應於判決送達後10日內向本院提出上訴狀（應附
繕本），上訴於臺灣高等法院。
                                    書記官  陳金鳳
中　　華　　民　　國　　96　　年　　2 　　月　　6 　　日
附錄本案論罪科刑法條全文：
中華民國刑法第336條
（公務公益侵占罪、業務侵占罪）
對於公務上或因公益所持有之物，犯前條第 1 項之罪者，處 1
年以上 7 年以下有期徒刑，得併科 5 千元以下罰金。
對於業務上所持有之物，犯前條第 1 項之罪者，處 6 月以上
5 年以下有期徒刑，得併科 3 千元以下罰金。
前二項之未遂犯罰之。
